臺灣嘉義地方法院刑事判決　　　　　　　96年度交易字第61號
公　訴　人　臺灣嘉義地方法院檢察署檢察官
被　　　告　乙○○
輔　佐　人　甲○○
上列被告因公共危險等案件，經檢察官提起公訴（96年度偵字第
866號、第950號），被告就被訴事實為有罪之陳述，本院合議庭
裁定由受命法官獨任行簡式審判程序，判決如下：
    主  文
乙○○服用酒類，不能安全駕駛動力交通工具而駕駛，處拘役伍
拾伍日，如易科罰金以新臺幣壹仟元折算壹日；又因過失傷害人
，處有期徒刑伍月，如易科罰金以新臺幣壹仟元折算壹日。
    事  實
一、乙○○自民國95年12月29日下午3時起至5時許止，在嘉義市
    某工地喝2瓶啤酒後，由其老闆開車載其回到位於雲林縣水
    林鄉山腳村蕃東63號之住處後，於同日晚上7時許，無照且
    呼氣中酒精濃度達0.61㎎/l，已酒醉意識不清，不能完全操
    控駕駛車輛之狀況，竟仍自其住處騎乘車牌FXO─039號重機
    車至嘉義市，於同日晚上8時20分許，沿嘉義市嘉雄陸橋由
    東向西行駛，欲通過博愛路與友愛路之交岔路口向友愛路前
    行時，應注意並能注意竟疏未注意遵守交通號誌而闖紅燈，
    貿然通過該路口，與由丙○○所騎乘沿嘉雄陸橋由東向西已
    通過該交岔路口而至博愛路北向南車道之待轉區停車待綠燈
    後再沿博愛路向南欲通過該交岔路口之YFN─953號重機車發
    生交叉相撞，致丙○○受到腦震盪伴有暫時性意識喪失及輕
    微腦水腫、臉及頭皮壓砸傷併皮下血腫、軀幹頸部多處挫傷
    等傷害。本件車禍發生後，報案人或勤務中心轉呈相關資料
    未報明肇事人姓名，於嘉義市警察局第一分局北鎮派出所警
    員何文凱前往傷者就醫醫院處理時，乙○○於有偵查犯罪職
    權之機關或公務員查知犯人前，即向警員坦承為肇事人，自
    首接受裁判。
二、案經丙○○提起告訴及嘉義市警察局第一分局報告臺灣嘉義
    地方法院檢察署檢察官偵查起訴。
    理  由
一、本件係經被告於準備程序當庭表示認罪，而經本院裁定以簡
    式審判程序加以審理，則依據刑事訴訟法第273條之2、同法
    第159條第2項之規定，不適用傳聞法則有關限制證據能力之
    相關規定，合先敘明。
二、查被告乙○○並未考領有汽車駕照，並經警舉發違反道路交
    通管理處罰條例第21條第1項第1款而開具通知單，有該通知
    單在卷可稽，是其本不應騎乘重型機車上路，而其既要騎乘
    重型機車，對於上開交通安全規則自應知悉，為其應注意之
    事項，而肇事當時係天候晴朗、夜間有照明、四岔路、柏油
    路面、標線清晰、未繪設快慢車道分隔線、路面乾燥無缺陷
    、無障礙物、視距良好、速限50公里，有道路交通事故調查
    報告表載明可考，據此判斷，足見依當時狀況被告乙○○客
    觀上並無不能注意之情狀，詎被告乙○○應注意能注意其未
    考領駕照，不得行車上路竟仍無照駕車，且應注意能注意竟
    疏未注意車前狀況及交通號誌而闖紅燈，貿然通過該路口，
    致其騎乘機車與告訴人丙○○所騎乘機車發生交叉相撞，並
    因而肇事，被告乙○○自有違前開規定之注意義務，其上述
    駕駛行為，顯有過失。又被告乙○○之過失行為與告訴人丙
    ○○所受上開傷害之間，顯有相當因果關係，亦無疑義。被
    告乙○○固辯稱肇事當時，其行經肇事路口即博愛路2段與
    友愛路口時，交通號誌還未變紅燈云云，惟觀諸道路交通事
    故現場圖所示（見警卷第18頁），被告與告訴人丙○○碰撞
    地點距博愛路2段北側機車待轉區約有20公尺，再參以告訴
    人丙○○於警詢時證以：車禍當時，其駕駛YFN─953號重機
    車行經博愛路2段與友愛路口時，在博愛路上待轉區待轉（
    欲北向南行），於博愛路2段號誌顯示綠燈後，騎乘機車起
    步之際，即遭乙○○所騎乘之FXO─039號重型機車由左方撞
    上等語（見警卷第5頁），則告訴人丙○○係待其行向轉為
    綠燈後，向前行駛1小段，方遭被告自左側撞上，被告復於
    偵查中坦承闖紅燈之事實（見偵卷第10頁），足見被告確實
    闖紅燈乙節，堪以認定。此外，並有酒精測試表、道路交通
    事故現場圖、酒精測試值、測試觀察紀錄表、行政院衛生署
    嘉義醫院出具之診斷證明書1份、車禍現場照片15張附卷可
    稽，是被告酒後無照騎乘機車，已無法安全駕駛之情形下，
    復闖紅燈肇事，致告訴人受有傷害等節，應堪認定。
三、按酒精對中樞神經系統具有麻醉作用，對人體之影響固因個
    人而異，然多與血液中之酒精濃度成正比，通常情形，血液
    中之酒精濃度在每公升1000毫克 (即呼氣酒精濃度每公升0.
    5毫克)時，雖在外觀上無法辨識，但檢查眼睛機能，對反應
    時間功能均有降低之事實，對一般人而言，血液中酒精濃度
    增加至每公升1000至1500毫克 (即呼氣酒精濃度約每公升0.
    5至0.75毫克)，顯示快感狀態、話多、臉色紅潤、每公升15
    00至2500毫克 (呼氣酒精濃度每公升0.75至1.25毫克) 時，
    呈興奮、走路不穩、咬字不清，稍有麻痹現象，迄每公升25
    00至3500毫克 (呼氣酒精濃度每公升1.25至1.75毫克) 時，
    始出現步行困難，不舒服感、言語不清、意識不明等情狀(
    施多喜撰，酒精 (乙醇)之鑑定，載刑事科學第三十六期)，
    則依相關研究結果，被告飲酒後其吐氣所含酒精成份超過每
    公升0.61毫克，其眼睛機能，對反應時間功能均有降低之情
    形，案發時，遇燈號轉換，竟未遵守號誌而闖紅燈，並撞上
    剛起步之告訴人，足見被告已達酒醉不能安全駕駛之程度。
    核被告所為，係犯刑法第185條之3之酒後不能安全駕駛動力
    交通工具而駕駛罪及同法第284條第1項之過失傷害罪。又所
    犯上開2罪間，犯意各別，行為互殊，罪名有異，應予分論
    併罰。又被告無照駕駛及酒醉駕車而肇事，並致被害人受傷
    ，本件過失傷害罪部分，應依道路交通管理處罰條例第86條
    第1項之規定，加重其刑。至被告雖有二種以上加重事由，
    僅需加重一次（參照臺灣高等法院87年11月法律座談會研討
    結果）。被告於肇事後未被有偵查犯罪職權之機關或公務員
    發覺前，即主動向據報到場處理之警員坦承車禍肇事，並接
    受裁判，此有道路交通事故肇事人自首情形紀錄表1紙在卷
    可稽（見警卷第9頁），惟因酒醉駕車部分係經酒測後查知
    ，故關於酒醉駕車部分，尚不合於自首之要件，爰依刑法第
    62條前段之規定，僅就被告過失傷害部分，減輕其刑，併先
    加後減之。爰審酌被告未有前科，素行尚可；無照酒後駕車
    並闖紅燈，致告訴人防備不及，而釀車禍，應負全部過失責
    任；犯罪之動機、目的及方法，事後猶否認犯行且未與告訴
    人等達成民事和解賠償損害之態度等一切情狀，分別量處如
    主文所示之刑，並各諭知易科罰金之折算標準。
據上論結，應依刑事訴訟法第299條第1項前段、第273條之1第1
項，道路交通管理處罰條例第86條第1項，刑法第185條之3、第
284條第1項前段、第62條前段、第41條第1項前段，刑法施行法
第一條之一第一項、第二項，判決如主文。
本案經檢察官邱美英到庭執行職務
中　　華　　民　　國　　96　　年　　6 　　月　　12　　日
                  刑事第四庭    法　官　王慧娟
上列正本證明與原本無異。
如不服本判決，應於判決送達後10日內向本院提出上訴狀（應附
繕本）。告訴人或被害人如對於本判決不服者，應具備理由請求
檢察官上訴，其上訴期間之計算係以檢察官收受判決正本之日期
為準。
中　　華　　民　　國　　96　　年　　6 　　月　　12　　日
                            　　書記官　黃子祝
附錄法條：
中華民國刑法第185條之3
（重大違背義務致交通危險罪）
服用毒品、麻醉藥品、酒類或其他相類之物，不能安全駕駛動力
交通工具而駕駛者，處1年以下有期徒刑、拘役或3萬元以下罰金
。
中華民國刑法第284條第1項
（過失傷害罪）
因過失傷害人者，處 6 月以下有期徒刑、拘役或 5 百元以下罰
金，致重傷者，處1年以下有期徒刑、拘役或5百元以下罰金。
